【裁判字號】    89,上,745
【裁判日期】    891212
【裁判案由】    拆屋還地
【裁判全文】
臺灣高等法院民事判決                        八十九年度上字第七四五號
      上  訴  人  丙○○
      訴訟代理人  歐龍山律師
      上  訴  人  乙○○○    .
      訴訟代理人  林秀蓉律師
      被  上訴人  丁○○○    .
                  甲○○      .
      右二人共同
      訴訟代理人  朱富賢律師
右當事人間請求拆屋還地事件，上訴人對於中華民國八十九年二月二十九日臺灣桃園
地方法院八十八年度訴字第一四六０號第一審判決提起上訴，本院判決如左：
    主    文
上訴駁回。
第二審訴訟費用由上訴人負擔。
原判決所命上訴人乙○○○給付部分，上訴人乙○○○如於假執行程序實前，以新台
幣壹佰貳拾陸萬玖仟元為被上訴人預供擔保，得免為假執行。
    事    實
甲、上訴人方面：
Ａ、上訴人丙○○方面：
壹、聲明：
一、原判決不利於上訴人部分廢棄。
二、駁回被上訴人在第一審之訴。
貳、陳述：除與原判決記載相同者，茲引用之外，補稱：
一、上訴人於八十八年十二月間取得系爭土地應有部分一五五０００分之二０六二，
    又於八十九年四月再取得應有部分一八六０之七六，合計二三二五００分之一二
    五九三，故而在性質上，不生無權占有或侵奪共有物之情形。
二、系爭土地之共有人林克逢等亦在訟爭土地上建屋使用，其他共有人均無異議同意
    之。
、證據：援用第一審所提證據外，補提土地登記簿謄本。
Ｂ、上訴人乙○○○方面：
壹、聲明：
一、原判決不利於上訴人部分廢棄。
二、右廢棄部分，被上訴人在第一審之訴及其假執行之聲請均駁回。
三、如受不利之判決時，請准上訴人供擔保免為假執行。
貳、陳述：除與原判決記載相同者，茲引用之外，補稱：
一、上訴人因所有之建物位於系爭土地上，已與系爭土地之分別共有人廖淑雲（應有
    部分一八六０分之一一二）簽訂土地租賃契約書，是上訴人乙○○○占用系爭土
    地，已有合法使用權源，被上訴人之主張已無權利保護必要。
、證據：除援用第一審所提證據外，補提土地租賃契約書一件為證。
乙、被上訴人方面：
壹、聲明：駁回上訴。
貳、陳述：除與原判決記載相同者，茲引用之外，補稱：
一、上訴人乙○○○部分：
１、被上訴人否認前開土地租賃契約書真正。
２、前開土地租賃契約書縱為真正，惟出租人廖淑雲亦僅係系爭土地之共有人之一，
    且從未經其他共有人之同意而取得特定部分之使用收益權。
二、上訴人丙○○部分：
１、被上訴人否認上訴人之父梁錦勝有在系爭土地上建築四棟房屋並否認土地共有人
    曾同意上訴人之父親在系爭土地上建築房屋。
２、上訴人從未經其他共有人同意而取得系爭土地特定部分即附圖黃色Ａ所示部分之
    使用收益權，是上訴人仍屬無權占有系爭土地。
３、系爭土地共有人林克逢等人如確有在系爭土地上建築房屋因其等並未徵得其他
    土地共有人之同意，亦屬無權占有。
參、證據：援用第一審所提證據。
    理    由
一、被上訴人主張坐落桃園縣中壢市○○段第二七四之八九地號土地（下稱系爭土地
    ）為被上訴人及其他共有人所共有，上訴人丙○○、乙○○○分別無權占用系爭
    土地如原判決附圖所示Ａ橘色（原判決誤為黃色）部分面積０．０一五六公頃、
    Ｂ藍色部分面積０．０一四一公頃之土地，建築房屋，爰依民法第七百六十七條
    規定，訴請上訴人丙○○、乙○○○分別將所占用之土地上房屋拆除，將所占用
    之土地返還被上訴人及其他共有人之判決。
    上訴人丙○○、乙○○○對其所有房屋，分別占用系爭土地如原判決附圖Ａ、Ｂ
    所示面積之情不爭執，但否認係無權占有。上訴人丙○○辯稱系爭房屋為其父梁
    錦勝興建贈與伊，其父興建房屋時為系爭土地之共有人，並得其他土地共有人之
    同意使用系爭特定部分土地，況伊亦為系爭土地共有人；上訴人乙○○○辯稱系
    爭房屋係伊父范姜明河向黃春嬌買受，黃春嬌原亦為系爭土地共有人，各共有人
    對土地使用有分管協議，另伊已向系爭土地共有人之一廖淑雲承租土地應有部分
    等語資為抗辯。
    （原審為上訴人敗訴之判決，上訴人提起上訴。）
二、被上訴人主張系爭土地為被上訴人及其他共有人所共有，上訴人丙○○、乙○○
    ○所有房屋分別占用系爭土地如原判決附圖所示Ａ橘色部分面積０．０一五六公
    頃、Ｂ藍色部分面積０．０一四一公頃之土地等情，業據提出土地登記簿謄本為
    證，並經原審履勘現場屬實並囑託中壢地政事務所派員測量繪製成果圖可稽，且
    為上訴人所不爭執，堪認為真正。
三、被上訴人主張上訴人所有系爭建物係無權占用系爭土地，上訴人則以前揭情詞置
    辯。經查：
(一)、按各共有人按其應有部分，對於共有物之全部雖有使用收益之權，惟共有人對共
    有物之特定部分使用收益，仍須徵得他共有人全体之同意，非謂共有人得對共有
    物之全部或任何一部有自由使用收益之權利。如共有人不顧他共有人之利益，而
    就共有物之全部或一部任意使用，即屬侵害他共有人之權利（最高法院六十二年
    台上字第一八０三號判例意旨參照）。
(二)、
１、上訴人丙○○抗辯系爭房屋為其父梁錦勝所興建，斯時，梁錦勝為系爭土地共有
    人之一，且得土地共有人之同意使用原判決附圖Ａ部分土地云云，為被上訴人所
    否認。
    查依上訴人所提土地登記簿謄本記載，梁錦勝於六十八年至七十八年間固為系爭
    地號土地之共有人。惟被上訴人否認系爭土地共有人同意梁錦勝使用原判決附圖
    Ａ部分土地，上訴人丙○○亦未舉證證明系爭土地共有人對系爭土地有分管協議
    ，全体共有人同意梁錦勝使用原判決附圖Ａ部分土地，則縱上訴人丙○○系爭房
    屋為梁錦勝於六十八至七十三年間所建，其亦不得依此主張係有權占有。
２、上訴人丙○○復謂其已取得系爭地號土地應有部分，並提出土地登記簿謄本為證
    。惟查上訴人丙○○並未舉證證明全体共有人對系爭土地有分管協議，是其此一
    抗辯亦屬無理由。
(三)、
１、上訴人乙○○○抗辯系爭房屋係伊父范姜明河向黃春嬌買受，黃春嬌原亦為系爭
    土地共有人，各共有人對土地使用有分管協議云云，為被上訴人所否認。上訴人
    乙○○○並未舉證證明各共有人有分管協議，其此一抗辯，即無足取。
２、上訴人乙○○○另謂其業向系爭土地共有人之一廖淑雲承租土地應有部分云云，
    亦為被上訴人所否認。查縱乙○○○向廖淑雲承租系爭土地應有部分屬實，惟上
    訴人乙○○○未舉證證明系爭土地有分管協議，則其亦不得因而使用特定部分，
    其此部分抗辯亦不足取。
四、綜上所述，上訴人所辯其等非無權占有云云尚不足採，被上訴人主張上訴人為無
    權占有應堪採信。從而，被上訴人本於民法第七百六十七條物上請求權之法律關
    係，請求上訴人丙○○、乙○○○分別將系爭房屋拆除，並將土地返還被上訴人
    及其他共有人為有理由，應予准許。是則原審判命上訴人丙○○、乙○○○如數
    給付，並依被上訴人之聲請宣告假執行，於法並無不合。上訴意旨指摘原判決不
    當，求予廢棄改判，為無理由，應予駁回其上訴。惟查上訴人乙○○○陳明願供
    擔保聲請宣告免為假執行，核無不合，爰酌定相當擔保金額准許之。
五、本件事證已明，兩造其餘攻擊防禦方法，經核與本判決之結果不生影響，爰不一
    一論述。
六、據上論結，本件上訴為無理由，依民事訴訟法第四百四十九條第一項、第七十八
    條、第八十五條第一項前段，判決如主文。
中      華      民      國    八十九    年     十二     月     十二     日
                              臺灣高等法院民事第十一庭
                                  審判長法  官  吳  景  源
                                        法  官  連  正  義
                                        法  官  滕  允  潔
右正本係照原本作成。
如不服本判決，應於收受送達後二十日內向本院提出上訴書狀，其未表明上訴理由者
，應於提出上訴後二十日內向本院補提理由書狀（均須按他造當事人之人數附繕本）
上訴時應提出委任律師或具有律師資格之人之委任狀；委任有律師資格者，另應附具
律師及格證書及釋明委任人與受任人有民事訴訟法第四百六十六條之一第一項但書或
第二項（詳附註）所定關係之釋明文書影本。
中      華      民      國    八十九    年     十二     月     十二     日
                                        書記官   邵  淑  津
附註：
民事訴訟法第四百六十六條之一（第一項、第二項）：
對於第二審判決上訴，上訴人應委任律師為訴訟代理人。但上訴人或其法定代理人具
有律師資格者，不在此限。
上訴人之配偶、三親等內之血親、二親等內之姻親，或上訴人為法人、中央或地方機
關時，其所屬專任人員具有律師資格並經法院認為適當者，亦得為第三審訴訟代理人
。


司法院資訊處製作；財團法人民間司法改革基金會備份。
